臺灣高等法院刑事判決
109年度上訴字第3012號
上  訴  人  
即  被  告  李東嶺


選任辯護人  陳俊隆律師
            江政俊律師
上列上訴人即被告因違反毒品危害防制條例等案件，不服臺灣桃
園地方法院108年度訴字第613號，中華民國109年4月23日第一審
判決（起訴案號：臺灣桃園地方檢察署108年度偵字第10198號）
，提起上訴，本院判決如下：
    主  文
原判決撤銷。
李東嶺犯侮辱公務員罪，處拘役伍拾日，如易科罰金，以新臺幣
壹仟元折算壹日。又犯如附表一所示之罪，各處如附表一「罪名
及宣告刑」欄所示之刑及沒收；應執行有期徒刑叁年。
    犯罪事實
一、李東嶺知悉4-甲基甲基卡西酮（4 -methylmethcathinone、
    Mephedrone、4-MMC ）、硝甲西泮（Nimetazepam）均係毒
    品危害防制條例第2條第2項第3款所列管第三級毒品，不得
    非法販賣，為賺取報酬，竟與真實姓名年籍不詳、自稱「凱
    成」之成年男子（下稱「凱成」）共同基於意圖營利販賣第
    三級毒品之犯意聯絡，由「凱成」負責提供毒品及發送「《
    急速列車》歡迎撥打0000000000&ZZZZ; 00&ZZZZ; 0000&ZZZZ
    ; 00&ZZZZ; 0000彩螺香檳700【三送一】品質保證★全面更
    新  如有打擾請回訊感恩」、「《急速列車》品質保證●換號
    通知  歡迎撥打0000000000&ZZZZ; 00&ZZZZ; 0000&ZZZZ; 0
    0&ZZZZ; 0000頂級洋酒700【三送一】感謝顧客的支持」、
    「【24H即刻救援】全面更新★換號通知  火速專線00000000
    00  1米2000  27米3000  特調烈酒700買3送一  如有打擾
    請回訊」等隱喻販賣含第三級毒品4-甲基甲基卡西酮、硝甲
    西泮成分之咖啡包（下稱毒品咖啡包）之文字訊息予不特定
    人，並於接獲欲購買毒品咖啡包者來電後，與之談妥交易數
    量、金額及交易時間、地點，「凱成」即撥打門號00000000
    00號行動電話或透過網路通訊FaceTime與李東嶺聯繫，推由
    李東嶺前往指定地點交易毒品咖啡包並收取價金，再將價金
    轉交「凱成」之方式，共同販賣含有上開第三級毒品成分之
    毒品咖啡包牟利，並約定李東嶺可按次獲得新臺幣（下同）
    200元報酬。謀議既定，李東嶺即依上開分工模式，基於販
    賣第三級毒品以營利之犯意聯絡，於附表一編號1至3所示時
    間接獲「凱成」通知交易之毒品咖啡包數量、金額及交易時
    間、地點，先後於附表一編號1至3所示之交易時間、地點，
    將附表一編號1至3所示數量之含有第三級毒品4-甲基甲基卡
    西酮、硝甲西泮成分之毒品咖啡包交付予購毒者劉翔銘，並
    如數收取附表一編號1至3所示價金2,000元，藉以從中賺取
    報酬（各次交易毒品之時間、地點、數量、金額及方式，詳
    如附表一編號1至3所載）。
二、嗣108 年3 月27日15時許，李東嶺在桃園市○○區○○○街00號
    統一便利商店內，甫與劉翔銘完成附表一編號3所示毒品交
    易，執行便衣巡邏勤務之桃園市政府警察局平鎮分局宋屋派
    出所員警許哲瑋、朱志維察覺有異，乃趨前盤查，劉翔銘當
    場坦承與李東嶺進行毒品交易，並交出甫購得之毒品咖啡包
    4 包（驗前總毛重31.93 公克，總淨重27.49 公克，如附表
    二編號1所示），而許哲瑋則出示警察服務證表明身分，要
    求李東嶺提供姓名或證件配合查驗，李東嶺拒不配合並試圖
    離去、使用行動電話而遭警制止，李東嶺明知許哲瑋為依法
    執行職務之公務員，竟基於侮辱公務員之犯意，當場以「操
    你媽」等語辱罵許哲瑋，足以貶損公務員執法之公信力與尊
    嚴（所涉妨害名譽部分未據告訴），旋為警當場逮捕，並扣
    得李東嶺所有、預供販賣所用含第三級毒品4-甲基甲基卡西
    酮、硝甲西泮成分之毒品咖啡包6包（驗前總毛重47.53 公
    克，總淨重40.87 公克，如附表二編號2所示）、蘋果廠牌I
    PHONE 7型行動電話1具（含門號0000000000號SIM 卡1枚，
    如附表二編號3所示）及現金2,000 元，始循線查獲上情。 
三、案經桃園市政府警察局平鎮分局報告臺灣桃園地方檢察署檢
    察官偵查起訴。
    理    由
一、證據能力之說明：
（一）按被告以外之人於審判外之陳述，雖不符刑事訴訟法第15
      9條之1至第159條之4之規定，而經當事人於審判程序同意
      作為證據，法院審酌該言詞陳述或書面陳述作成時之情況
      ，認為適當者，亦得為證據。當事人、代理人或辯護人於
      法院調查證據時，知有第159條第1項不得為證據之情形，
      而未於言詞辯論終結前聲明異議者，視為有前項之同意，
      同法第159條之5第1項、第2項有明文規定。
（二）查本判決下列引用各項供述證據之證據能力，檢察官、上
      訴人即被告李東嶺（下稱被告）及其辯護人於本院準備程
      序均未爭執證據能力（見本院卷第61頁），迄至本案言詞
      辯論終結前，檢察官、被告及其辯護人均未就各項供述證
      據之證據能力聲明異議，本院審酌上開證據資料製作時之
      情況，尚無違法不當及證明力明顯過低之瑕疵，認為以之
      作為證據應屬適當。另本判決其餘所依憑判斷之非供述證
      據（書證、物證等），查無有何違反法定程序取得之情形
      ，且與本案待證事實間具有相當之關聯性，復經本院於審
      理時逐一提示予檢察官、被告及其辯護人表示意見，依法
      進行證據之調查、辯論，認以之為本案證據並無不當，皆
      具有證據能力而得採為判決之基礎。
二、認定犯罪事實所憑證據及其理由： 　　　　
（一）上揭事實，業據被告於偵訊、原審羈押訊問、原審審理、
      本院準備程序及審理時坦承不諱（見偵卷第99頁至第100
      頁，原審108年度偵聲字第232號卷第26頁，原審訴字卷一
      第27頁，原審訴字卷二第36頁、第74頁，本院卷第58頁至
      第59頁、第90頁），核與證人即購買毒品者劉翔銘於警詢
      及偵訊證述購買毒品情節、證人即警員許哲瑋、朱志維於
      偵查中證述查獲被告過程等節大致相符（見偵卷第63頁至
      第65頁、第71頁至第72頁、第98頁反面至第99頁、第100
      頁正反面、第145 頁至第146 頁反面），並有桃園市政府
      警察局平鎮分局扣押筆錄、扣押物品目錄表、被採尿人尿
      液暨毒品真實姓名與編號對照表、查獲施用（持有）毒品
      案件經過情形紀錄表（被告、證人劉翔銘）、員警職務報
      告（108 年3 月27日、6 月13日）、扣案物品照片、證人
      劉翔銘持用行動電話之簡訊及通聯記錄翻拍照片、超商監
      視器翻拍畫面、門號0000000000號之申登人資料、雙向通
      聯記錄、內政部警政署刑事警察局108年5月9日刑鑑字第0
      000000000號、第0000000000號鑑定書、檢察官108年6月1
      6日勘驗筆錄等在卷可佐（見偵卷第15頁至第19頁、第27
      頁至第30頁、第32頁、第34頁至第35頁、第37頁至第41頁
      反面、第48頁至第50頁、第62頁正反面、第82頁至第84頁
      、第121 頁至第124 頁、第137頁至第140 頁、第148 頁
      及反面）。從而，被告所為任意性自白，既有上開客觀事
      證資為補強，核與事實相符，堪以採信。
（二）按販賣毒品之行為，本無一定之公定價格，是其各次買賣
      之價格，當亦各有差異，而或隨供需雙方之資力、關係之
      深淺、需求之數量、貨源之充裕與否、販賣者對於資金之
      需求如何即殷切與否，以及政府查緝之態度，進而為各種
      不同之風險評估，而為機動性之調整，是其價格標準，自
      非一成不變，且販賣者從各種「價差」或「量差」或係「
      純度」謀取利潤方式，或有差異，然其所圖利益之非法販
      賣行為目的，則屬相同，並無二致。因之，販賣利得，除
      經行為人坦承，或帳冊價量至臻明確，確實難以究其原委
      。然按政府為杜絕毒品之氾濫，對於查緝施用及販賣毒品
      之工作，無不嚴加執行，販賣毒品罪又係重罪，設若無利
      可圖，衡情一般持有毒品之人當無輕易將所持有之毒品轉
      讓他人而甘冒於再次向他人購買時，而有被查獲移送法辦
      之危險之理，職是之故，以有償交易毒品者，縱未確切查
      得販賣賺取之實際差價，但除別有事證足認係按同一價格
      轉讓且非出於圖利之意思外，概皆可認其係出於營利之意
      而為。查本件被告自承有與「凱成」共犯如附表一所示之
      3次販賣含有第三級毒品4-甲基甲基卡西酮、硝甲西泮成
      分之毒品咖啡包，而證人劉翔銘於偵訊時證稱於本案之前
      ，完全不認識被告等語（見偵卷第146頁），被告於偵訊
      時亦供承係因買賣毒品才認識「凱成」等語（見偵卷第99
      頁反面），堪認被告與交易對象劉翔銘、共犯「凱成」間
      均無特殊情誼，茍無利得，被告應無甘冒重典，無償為「
      凱成」、劉翔銘交易毒品之理，況被告於偵訊、本院準備
      程序時供稱：每次交易可賺取200元車馬費等語（見偵卷
      第99頁反面，本院卷第59頁），顯見被告主觀上自始基於
      賺取報酬（利潤）之營利意思而為本件共同販賣第三級毒
      品犯行，已屬明確。
（三）綜上，本案事證已臻明確，被告犯如附表一編號1至3所示
      共同販賣第三級毒品（共3次）、侮辱公務員等犯行均已
      經證明，應依法論科。
三、新舊法比較：
（一）毒品危害防制條例部分：
   （1）被告行為後，毒品危害防制條例第4條第3項、第9條、
        第17條第2項等規定，業於109年1月15日總統華總一義
        字第10900004091號令修正公布，並自公布後6個月即10
        9年7月15日施行，自有新舊法之適用問題。又行為後法
        律有變更，致發生新舊法比較適用者，除易刑處分，係
        刑罰執行問題，及拘束人身自由之保安處分，因與罪刑
        無關，不必為綜合比較外，比較時應就罪刑有關之共犯
        、未遂犯、想像競合犯 、牽連犯、連續犯、結合犯，
        以及累犯加重、自首減輕暨其他法定加減原因（如身分
        加減）與加減例等一切情形，綜其全部罪刑之結果而為
        比較，並予整體之適用，不能割裂分別適用各該有利於
        行為人之法律，此即法律變更之比較適用所應遵守之「
        罪刑綜合比較原則」及「擇用整體性原則」（參見最高
        法院95年度第8 次刑事庭會議決議意旨）。
   （2）查被告犯本件共同販賣第三級毒品犯行後，毒品危害防
        制條例第4條第3項之構成要件固未修正，但關於法定刑
        部分，修正前原規定「處7年以上有期徒刑，得併科新
        臺幣7百萬元以下罰金」，修正後則為「處7年以上有期
        徒刑，得併科新臺幣1千萬元以下罰金。」，亦即修正
        後毒品危害防制條例第4條第3項之併科罰金刑有所提高
        ，對被告較為不利。
   （3）又增訂之毒品危害防制條例第9條第3項明定「犯前5條
        之罪(包括同條例第4條至第8條之罪)而混合二種以上之
        毒品者，適用其中最高級別毒品之法定刑，並加重其刑
        至二分之一」，參酌立法理由「本條第3項所稱之混合
        ，係指將二種以上之毒品摻雜調合，無從區分而言(如
        置於同一包裝)。依目前毒品查緝實務，施用混合毒品
        之型態日益繁多，且因混合毒品之成分複雜，施用後所
        造成之危險性及致死率均高於施用單一種類者，為加強
        遏止混合毒品之擴散，爰增訂第3項，規定犯第4條至第
        8條之罪，而有混合二種以上毒品之情形者，加重其刑
        至二分之一。另本項係屬分則之加重，為另一獨立之犯
        罪型態，如其混合二種以上毒品屬不同級別，應依最高
        級別毒品所定之法定刑，並加重其刑至二分之一，例如
        販賣混合第三級及第四級毒品者，依販賣第三級毒品之
        法定刑處斷，並加重其刑至二分之一；如屬同一級別者
        ，因無從比較高低級別，則依各該級別毒品所定之法定
        刑，加重其刑至二分之一，併予敘明。」是依增訂之毒
        品危害防制條例第9條第3項規範意旨，立法者係認為行
        為人混合多種毒品而成新興毒品之情形，由於產生之新
        興毒品效用更強或更便於施用，更容易造成毒品之擴散
        ，危險性更高，故更應針對此等混合型新興毒品之製造
        、運輸、販賣等行為加重刑責，以遏止混合型新興毒品
        之氾濫。查扣案如附表二編號1、2所示咖啡包，均檢出
        第三級毒品4-甲基甲基卡西酮、微量第三級毒品硝甲西
        泮等成分，業如前述，為混合二種以上且屬同一級別毒
        品，依修法前之司法審判實務所持法律見解，僅適用該
        級別毒品所定之法定刑，而依增訂之同條例第9條第3項
        規定，應適用該級別毒品之法定刑，並加重其刑至二分
        之一。是經比較新舊法結果，修正後之加重其刑規定顯
        較不利於被告。
   （4）修正前毒品危害防制條例第17條第2項原規定「犯第四
        條至第八條之罪於偵查及審判中均自白者，減輕其刑」
        ，修正後則規定「犯第四條至第八條之罪於偵查及歷次
        審判中均自白者，減輕其刑」，是修正後毒品危害防制
        條例第17條第2項有關符合自白減刑之規定較修正前為
        嚴格，難認有利於被告。
   （5）從而，綜合比較修正公布施行前、後之毒品危害防制條
        例第4條第3項、第9條第3項、第17條第2項等相關規定
        ，以整體觀之，新修正之規定既未較有利於被告，本於
        統一性及整體性原則，爰一體適用被告行為時即109年7
        月15日修正施行前之毒品危害防制條例規定。至原判決
        雖未及比較毒品危害防制條例修正前、後之規定，惟原
        審適用修正前毒品危害防制條例第4條第3項、第17條第
        2項規定予以論罪科刑並無違誤，且不影響判決本旨，
        此部分爰不作為撤銷理由並補正之，附此說明。
（二）另被告如事實欄二所示行為後，刑法第140條第1項雖於10
      8年12月25日經總統公布修正，並自同年月27日起施行，
      然其修正目的係將原本尚須適用刑法施行法第1條之1第2
      項規定計算提高之罰金數額，直接規定為法定罰金刑度，
      以減少法律適用之複雜度，增加法律明確性，並無改變構
      成要件之內容，亦未變更處罰之輕重，即非刑法第2條所
      指之法律有變更情形，不生新舊法比較之問題，應依一般
      法律適用原則，逕行適用裁判時法即現行刑法第140條第1
      項規定處斷，特予說明。　　　　
四、論罪與刑之減輕事由：
（一）按4-甲基甲基卡西酮（4-methylmethcathinone）、硝甲
      西泮（Nimetazepam）均係毒品危害防制條例所規定之第
      三級毒品，依法不得販賣。是以：
   （1）核被告如附表一所為，均係犯修正前毒品危害防制條例第4 條第3項之販賣第三級毒品罪；其與「凱成」就附表一所示3 次販賣第三級毒品犯行，均有犯意聯絡及行為分擔，均為共同正犯。
   （2）修正前毒品危害防制條例第17條第2 項規定：「犯第四
        條至第八條之罪於偵查及審判中均自白者，減輕其刑」
        ，屬於義務減輕，旨在獎勵犯罪行為人之悛悔，同時使
        偵、審機關易於發現真實，以利毒品查緝，俾收防制毒
        品危害之效。是被告於檢察官偵查、原審及本院審理時
        均坦承有如附表一所示3次共同販賣第三級毒品犯行（
        見偵卷第99頁至第100頁，原審108年度偵聲字第232號
        卷第26頁，原審訴字卷一第27頁，原審訴字卷二第36頁
        、第74頁，本院卷第58頁至第59頁、第90頁），均應適
        用修正前毒品危害防制條例第17條第2 項規定減輕其刑
        。
   （3）另按刑法第59條規定犯罪之情狀可憫恕者，得酌量減輕
        其刑，其所謂「犯罪之情狀」，與同法第57條規定科刑
        時應審酌之一切情狀，並非有截然不同之領域，於裁判
        上酌減其刑時，應就犯罪一切情狀（包括第57條所列舉
        之10款事項），予以全盤考量，審酌其犯罪有無可憫恕
        之事由（即有無特殊之原因與環境，在客觀上足以引起
        一般同情，以及宣告法定低度刑，是否猶嫌過重等等）
        ，以為判斷。而就販賣毒品案件中，同為販賣毒品之人
        ，其原因動機不一，犯罪情節未必盡同，或有大盤毒梟
        者，亦有中、小盤分，甚或僅止於吸毒者友儕間為求互
        通有無之有償轉讓者亦有之，其販賣行為所造成危害社
        會之程度自屬有異，於此情形，倘依其情狀處以適當徒
        刑，即足以懲儆，並可達防衛社會之目的者，自非不可
        依客觀之犯行與主觀之惡性二者加以考量其情狀，是否
        有可憫恕之處，適用刑法第59條規定酌量減輕其刑，期
        使個案裁判之量刑，能斟酌至當，符合比例原則（最高
        法院95年度台上字第6157號判決意旨參照）。查被告如
        附表一所示共同販賣第三級毒品（共3罪），戕害國民
        健康，助長施用毒品惡習，行為固屬不該，然本案被告
        遭查獲販賣第三級毒品之對象僅1人（劉翔銘）、次數
        為3次，各次交易數量、金額均屬少量，且被告依「凱
        成」指示前往指定地點進行交易，應係毒品交易之下游
        ，屬小額零星販賣，而依其所述，不過按次獲得200元
        報酬（車馬費）等語（見本院卷第59頁），與大宗走私
        或利用幫派組織結構販賣者相較，對社會之危害稍低，
        未能與販毒之大盤、中盤相提並論，對於他人及國家社
        會侵害之程度尚非極為重大，以其具體犯罪情節、主觀
        惡性，復審酌被告行為時甫滿19歲，尚屬年輕識淺，涉
        世未深，而其所犯修正前毒品危害防制條例第4 條第3
        項販賣第三級毒品罪之法定本刑為7 年以上有期徒刑，
        得併科700萬元以下罰金，經本院依修正前毒品危害防
        制條例第17條第2 項規定就附表一所示3次犯行罪減輕
        其刑所得量處最低度刑（有期徒刑3 年6 月）予以比例
        權衡後，認有情輕法重，於客觀上足以引起一般人之同
        情，按上說明，為期符合罪刑相當及刑罰公平比例原則
        ，爰依刑法第59條規定就附表一編號1至3所示各罪均酌
        減其刑，並依法遞減之。
（二）被告如事實欄二所為侮辱警員許哲瑋犯行，係犯刑法第140 條第1 項之侮辱公務員罪
（三）被告所犯附表一所示3次販賣第三級毒品犯行及1次侮辱公
      務員犯行間，犯意各別，行為互殊，應予分論併罰。　　
五、撤銷改判之理由：
（一）原審以被告所犯販賣第三級毒品罪（共3罪）、侮辱公務
      員等犯行，事證明確，均予以論罪科刑，固非無見。惟按
      ：⑴被告於附表一各編號所示販賣第三級毒品予劉翔銘之
      毒品重量及金額尚非甚鉅，以其各次情節論，惡性均尚非
      重大，縱依修正前毒品危害防制條例第17條第2項規定予
      以減輕，對被告所為附表一各犯行科以最低刑度猶嫌過重
      ，依一般國民生活經驗法則，實屬情輕法重，在客觀上足
      以引起一般之同情，有堪資憫恕之處，原審未予審酌被告
      上開客觀上足以引起一般同情之犯罪情狀，而未依刑法第
      59條減輕其刑，稍有未洽。⑵又刑事審判旨在實現刑罰權
      分配之正義，故事實審法院對於被告之量刑，應符合比例
      、平等及罪刑相當原則，使輕重得宜，罰當其罪；量刑之
      輕重，固屬事實審法院得依職權自由裁量之事項，惟仍應
      受比例原則及公平原則之限制，以符罪刑相當之原則，否
      則其判決即非適法。所稱比例原則，指行使此項職權判斷
      時，須符合客觀上之適當性、相當性與必要性之價值要求
      ，不得逾越此等特性之程度，用以維護其均衡；而所謂平
      等原則，非指一律齊頭之平等待遇，應從實質上加以客觀
      判斷，倘條件有別，應本乎正義理念，分別適度量處，禁
      止恣意為之。申言之，刑事罪責固具有個別性，縱屬相類
      似案件，因個案情節及法院所為裁量結果各有不同，當然
      不能逕執他案據為本案量刑之準據，但有期徒刑之科處，
      不僅在於懲罰犯罪行為，更重在矯治犯罪行為人、提升其
      規範意識，及回復社會對於法律規範之信賴，故應以行為
      人之責任為基礎，依刑法第57條各款規定，就個別犯罪之
      動機、手段、態樣、情節、所生危害，暨行為人之品性、
      素行、智識、家庭經濟、生活狀況、犯後態度等一切情狀
      ，而為斟酌考量，並妥適量刑。查被告於108年3月27日15
      時許，對執行公務之員警出言辱罵，其行為固屬不該，然
      觀諸被告係販賣毒品犯行事跡敗露，情急之下，出言辱罵
      「操你媽」等情緒性字眼，犯罪情節尚非重大，復於偵訊
      、原審及本院審理時均坦承此部分犯行，深表悔悟之意，
      參以本罪之法定最重本刑為有期徒刑6月，原審遽予宣告
      有期徒刑3月，就個案情節而言，稍嫌過重。⑶又查獲之違
      禁物，不問屬於犯人與否，均沒收，固為刑法第38條第1
      項所明定，學理上稱為採絕對義務沒收主義，其立法意旨
      ，乃在排除犯罪行為人對於該等物品之占有，避免犯罪行
      為人未來利用上開物品再次犯罪，甚至避免犯罪行為人以
      外之第三人利用上開物品再次犯罪（如違禁物之情形），
      較諸刑罰，無寧更具保安處分之性質，且依105年7月1日
      修正後刑法第五章之一所定沒收相關規定，立法者認沒收
      為刑罰及保安處分以外之法律效果，具有獨立性，而非刑
      罰（從刑），然本質上仍為干預人民財產之處分，屬於刑
      法規定之一環，仍須與被告所犯罪刑間具有一定依存關係
      ，參諸刑事訴訟法第309條第1款規定，沒收原則上應於有
      罪判決時一併宣告之（最高法院107年度台上字第3884號
      判決意旨參照）。原審認扣案如附表二編號1、2所示之第
      三級毒品，均屬不受法律保護之違禁物，依刑法第38條第
      1 項規定宣告沒收（見原判決書第5頁至第6頁），固非無
      見，然附表二編號1所示第三級毒品，業經被告販賣後交
      付給買方（即證人劉翔銘）所有，且未經扣押在本案卷證
      而係扣押在買方（即證人劉翔銘）施用毒品案件之內，此
      有桃園市政府警察局平鎮分局扣押筆錄、扣押物品目錄表
      、查獲施用（持有）毒品案件經過情形紀錄表（劉翔銘）
      、本院109年度保字第1884號贓證物品保管單在卷可稽（
      見偵卷第28頁至第30頁、第35頁，本院卷第45頁），是附
      表二編號1所示毒品咖啡包，已與本案被告販賣毒品案件
      脫離關係，自不能在本案被告（賣方）販賣第三級毒品之
      罪刑項下，諭知將扣在買方之另案毒品予以沒收。從而，
      被告提起上訴，指摘原審就販賣第三級毒品罪部分未適用
      刑法第59條規定，且就被告犯侮辱公務員罪部分之量刑過
      重，請求從輕量刑等語，為有理由，且原判決尚有前開可
      議之處，自應由本院將原判決予以撤銷改判，並就原判決
      所定之應執行刑亦一併撤銷。 
（二）量刑：
　　　爰以行為人之責任為基礎，審酌被告明知毒品危害防制條
       例所管制之第三級毒品4-甲基甲基卡西酮、硝甲西泮使
      用後容易成癮，濫行施用，非但對施用者身心造成傷害，
      且因其成癮性，常使施用者經濟地位發生實質改變而處於
      劣勢，而衍生個人之家庭悲劇，或導致社會之其他犯罪問
      題，竟無視國家杜絕毒品犯罪之嚴令峻刑，仍與「凱成」
      共同犯如附表一所示販賣第三級毒品供他人施用之行為，
      助長毒品氾濫，有害國人身心健康及社會治安，所為殊值
      非難；又被告於員警依法執行職務時當場出言侮辱，未予
      尊重，影響社會秩序及公權力之執行，蔑視國家公權力，
      亦應受一定程度之刑事非難。惟斟酌被告本件販賣第三級
      毒品之行為次數3次、實際交易對象為1人、毒品數量非鉅
      ，且行為時甫滿19歲，於偵查及法院審理時均坦承犯行之
      犯罪後態度，兼衡被告於本案之前，未曾因故意犯罪而經
      法院論罪科刑，有本院被告前案紀錄表在卷可稽（見本院
      卷第43頁至第44頁），素行堪稱良善，兼衡其教育程度為
      高職肄業、未婚、自稱現從事水電學徒之家庭生活、經濟
      狀況以及犯罪動機、目的、手段、情節與造成之危害程度
      等一切情狀，分別量處如主文第2項所示之刑，並就犯侮
      辱公務員罪部分所處拘役刑，諭知易科罰金之折算標準，
      以資儆懲。
（三）定應執行刑：按數罪併罰，分別宣告多數有期徒刑者，於
      各刑中之最長期以上，各刑合併之刑期以下，定其刑期，
      但不得逾30年，刑法第51條第5款定有明文。乃因刑罰之
      科處，應以行為人之責任為基礎，考量人之生命有限，刑
      罰對被告造成之痛苦程度，係以刑度增加而生加乘成效果
      ，而非等比方式增加，如以實質累加方式執行，刑責恐將
      偏重過苛，不符現代刑事政策及刑罰之社會功能，故透過
      定應執行刑程式，採限制加重原則，授權法官綜合斟酌被
      告犯罪行為之不法與罪責程度、各罪彼此間之關聯性（例
      如數罪犯罪時間、空間、各行為所侵害法益之屬性或同一
      性、數罪對法益侵害之加重效應等）、數罪所反應被告人
      格特性與傾向、對被告施以矯正之必要性等，妥適裁量最
      終具體應實現之刑罰，以符罪責相當之要求。因此，法院
      於酌定執行刑時，應體察法律恤刑之目的，為妥適之裁量
      ，俾符合實質平等原則，此一刑罰裁量亦係一實質、特殊
      之量刑過程。準此，不能以數罪之宣告刑累加之總合，對
      比最終所定之應執行刑，即認原所處之宣告刑大幅減縮，
      即認有何裁量濫用之情事。查被告所犯如附表一各編號所
      示販賣第三級毒品共3次犯行，觀諸各次販賣之時間接近
      、販賣對象同一（劉翔銘），重疊性高，所侵犯之法益同
      一，於併合處罰時其責任非難重複之程度較高，就其所犯
      如附表一所示數罪為整體非難評價，爰就宣告有期徒刑部
      分，從輕酌定應執行刑為有期徒刑3年。
（四）沒收：　　　
   （1）按違禁物，不問屬於犯罪行為人與否，沒收之，刑法第
        38條第1項定有明文。又毒品危害防制條例第18條第1 
        項後段規定查獲之第三、四級毒品，無正當理由而擅自
        持有者，沒入銷燬之；此應沒入銷燬之毒品，專指查獲
        施用或持有（未成罪）之第三、四級毒品而言；倘屬同
        條例相關法條明文規定處罰之犯罪行為，即非該條項應
        依行政程序沒入銷燬之範圍；再同條例對於查獲之製造
        、運輸、販賣、意圖販賣而持有、以非法方法使人施用
        、引誘他人施用及轉讓、持有一定數量以上第三、四級
        毒品之沒收，並無特別規定，如其行為已構成犯罪，則
        該毒品即屬不受法律保護之違禁物，應回歸刑法之適用
        （最高法院109年度台上字第1301號判決意旨參照）。
        查扣案如附表二編號2所示之毒品咖啡包6包（檢驗前總
        毛重47.53公克，總淨重40.87公克），業經鑑驗內含第
        三級毒品成分，連同沾有毒品無法完全析離之包裝袋，
        均屬違禁物，且為被告所有、備供販賣之物，亦經被告
        供承在卷（見原審卷二第72頁），均應依刑法第38條第
        1項之規定，於被告犯如附表一編號3所示販賣第三級毒
        品罪之主文項下宣告沒收。至鑑定用罄部分，既已滅失
        ，爰不另宣告沒收。
   （2）扣案被告持用之附表二編號3所示蘋果廠牌IPHONE 7型
        行動電話（含門號0000000000號SIM卡1枚）1具，係被
        告所有、供其為如附表一編號1至3所示毒品交易所用之
        聯繫工具犯行，業據被告供述明確（見本院卷第61頁）
        ，且如宣告沒收或追徵，並無刑法第38條之2 第2 項所
        定「過苛之虞」、「欠缺刑法上之重要性」或「為維持
        受宣告人生活條件之必要」情形，應於附表一編號1 至
        3所示各罪項下，依毒品危害防制條例第19條第1 項規
        定宣告沒收。又上開物品既已扣案，即得直接「原物沒
        收」，而不生追徵其價額之問題，特予說明。 
　 （3）又按犯罪所得，屬於犯罪行為人者，沒收之；於全部或
        一部不能沒收或不宜執行沒收時，追徵其價額。刑法第
        38條之1 第1 項、第3項定有明文。次按二人以上共同
        犯罪，關於犯罪所得之沒收或追徵，應就各人所分得之
        數額分別為之；先前對共同正犯採連帶沒收犯罪所得之
        見解，已不再援用及供參考（最高法院104 年第13次刑
        事庭會議決議意旨參照）；所謂各人「所分得」，係指
        各人「對犯罪所得有事實上之處分權限」，法院應視具
        體個案之實際情形，依自由證明程序釋明合理之依據以
        認定之。查被告於附表一編號3所為販賣第三級毒品予
        證人劉翔銘，同時收取價金2,000元，既屬被告與「凱
        成」共同販賣第三級毒品所得之犯罪所得，且為員警查
        獲被告當日同時查扣在案（見偵卷第18頁），被告既尚
        未交付「凱成」，屬被告事實上得處分之犯罪所得，爰
        依刑法第38條之1 第 1 項前段規定全部予以宣告沒收
        。另被告自承販賣毒品所收取價金均交付給「凱成」，
        僅按次獲得200元報酬等語（見本院卷第59頁），復依
        卷內現存證據資料，尚無法證明被告全數取得販賣毒品
        所得款項，應為有利被告之認定，認被告於附表一編號
        1、2所示販賣第三級毒品犯行，實際收取之犯罪所得（
        報酬）各為200元，此部分犯罪所得雖未扣案，仍應依
        刑法第38條之1 第1 項、第3 項規定宣告沒收之，於全
        部或一部不能沒收或不宜執行沒收時，追徵其價額。 
　 （4）附表一編號1 至3 固宣告多數沒收、追徵，然按「宣告
        多數沒收者，併執行之」刑法第40條之2 第1 項定有明
        文，且修正後刑法既認沒收並非從刑，即應由檢察官依
        刑法第40條之2 第1 項規定併執行之，特予說明。
　 （5）至扣案之第三級毒品愷他命8包（含袋總毛重15.74公 
        克），係供被告自己施用，與販賣毒品行為無關，業經
        被告陳明在卷（見原審卷二第72頁），且查無證據證明
        與被告所犯附表一所示各次販賣第三級毒品犯行有何直
        接關聯，均不為沒收宣告。另自證人劉翔銘處查獲如附
        表二編號1所示之毒品咖啡包4包（驗前總毛重31.93公
        克，總淨重27.49公克），係被告於如附表一編號3 所
        示時、地，以2,000 元代價販賣並交付予劉翔銘所有，
        已如上述，既經被告販賣予劉翔銘，且屬另案扣押之物
        ，爰不於本案宣告沒收（最高法院100年度台上字第490
        9號判決意旨參照），應由檢察官或行政機關另行依法
        處理，附此說明。
據上論斷，應依刑事訴訟法第369條第1項前段、第364條、第299
條第1項前段，修正前毒品危害防制條例第4 條第3 項、第17條
第2 項、第19條第1 項，刑法第11條、第28條、第140 條第1 項
、第59條、第51條第5 款、第41條第1 項前段、第38條第1 項、
第38條之1 第1 項前段、第3 項，刑法施行法第1 條之1 第1 項
，判決如主文。
本案經檢察官吳靜怡提起公訴，檢察官蕭方舟到庭執行職務。
中　　華　　民　　國　　109 　年　　12　　月　　3 　　日
                  刑事第十八庭  審判長法　官  何俏美
                                      法　官  葉乃瑋
                                      法　官  陳海寧
以上正本證明與原本無異。
侮辱公務員部分不得上訴。
販賣第三級毒品部分，如不服本判決，應於收受送達後20日內向
本院提出上訴書狀，其未敘述上訴之理由者並得於提起上訴後20
日內向本院補提理由書（均須按他造當事人之人數附繕本）「切
勿逕送上級法院」。
                                      書記官  賴又瑄
中　　華　　民　　國　　109 　年　　12　　月　　3 　　日
附錄本案論罪科刑法條全文
109年7月15日修正前毒品危害防制條例第4條
製造、運輸、販賣第一級毒品者，處死刑或無期徒刑；處無期徒
刑者，得併科新臺幣 2 千萬元以下罰金。
製造、運輸、販賣第二級毒品者，處無期徒刑或 7 年以上有期
徒刑，得併科新臺幣 1 千萬元以下罰金。
製造、運輸、販賣第三級毒品者，處 7 年以上有期徒刑，得併
科新臺幣 7 百萬元以下罰金。
製造、運輸、販賣第四級毒品者，處 3 年以上 10 年以下有期
徒刑，得併科新臺幣 3 百萬元以下罰金。
製造、運輸、販賣專供製造或施用毒品之器具者，處 1 年以上
7 年以下有期徒刑，得併科新臺幣 1 百萬元以下罰金。
前五項之未遂犯罰之。

中華民國刑法第140條
於公務員依法執行職務時，當場侮辱或對於其依法執行之職務公
然侮辱者，處6月以下有期徒刑、拘役或3千元以下罰金。
對於公署公然侮辱者，亦同。　　
　　
附表一：被告販賣第三級毒品部分
編號 購毒者 交易時間及地點 交易方式、毒品種類、數量、價格（新臺幣） 罪名及宣告刑 1 劉翔銘 108年2月24日19時25分許後某時、桃園市○○區○○○街00號統一超商內 劉翔銘於108年2月24日19時25分前某時許，接獲「凱成」發送隱含販賣含第三級毒品4-甲基甲基卡西酮、硝甲西泮成分毒品咖啡包之簡訊後，以門號0000000000號行動電話撥打簡訊所載門號0000000000或0000000000號，雙方在電話中達成交易地點及購買2,000元4包毒品咖啡包之合意；嗣被告接獲「凱成」指示，於左列時間前往左列地點交付劉翔銘含有第三級毒品4-甲基甲基卡西酮、硝甲西泮成分毒品咖啡包4包並收取現金2,000 元而完成交易，再依指示將價金2,000元交付予「凱成」，被告因此獲得200元車馬費並於其下次向「凱成」購買毒品時予以扣抵。 李東嶺共同犯販賣第三級毒品罪，處有期徒刑貳年。扣案如附表二編號3所示之物，沒收；未扣案犯罪所得新臺幣貳佰元沒收，於全部或一部不能沒收或不宜執行沒收時，追徵其價額。 2 劉翔銘 108年3月5日22時36分許後某時、桃園市○○區○○○街00號統一超商內 劉翔銘於108年3月5日22時36分前某時許，接獲「凱成」發送隱含販賣含第三級毒品4-甲基甲基卡西酮、硝甲西泮成分毒品咖啡包之簡訊後，以門號0000000000號行動電話撥打簡訊所載門號0000000000或0000000000號，雙方在電話中達成交易地點及購買2,000元4包毒品咖啡包之合意；嗣被告接獲「凱成」指示，於左列時間前往左列地點交付劉翔銘含有第三級毒品4-甲基甲基卡西酮、硝甲西泮成分毒品咖啡包4包並收取現金2,000 元而完成交易，再依指示將價金2,000元交付予「凱成」，被告因此獲得200元車馬費並於其下次向「凱成」購買毒品時予以扣抵。 李東嶺共同犯販賣第三級毒品罪，處有期徒刑貳年。扣案如附表二編號3所示之物，沒收；未扣案犯罪所得新臺幣貳佰元沒收，於全部或一部不能沒收或不宜執行沒收時，追徵其價額。 3 劉翔銘 108年3月27日15時許、桃園市○○區○○○街00號統一超商內 劉翔銘於108年3月27日15時前某時許，接獲「凱成」發送隱含販賣含第三級毒品4-甲基甲基卡西酮、硝甲西泮成分毒品咖啡包之簡訊後，以門號0000000000號行動電話撥打簡訊所載門號0000000000或0000000000號，雙方在電話中達成交易地點及購買2,000元4包毒品咖啡包之合意；嗣被告接獲「凱成」指示，於左列時間前往左列地點交付劉翔銘含有第三級毒品4-甲基甲基卡西酮、硝甲西泮成分毒品咖啡包4包並收取現金2,000 元而完成交易，尚未將2,000元交付予「凱成」，即為警查獲。 李東嶺共同犯販賣第三級毒品罪，處有期徒刑貳年。扣案現金新臺幣貳仟元及如附表二編號2、3所示之物，均沒收。 

附表二：
編號 物   品   名   稱 數量 備             註 1 含第三級毒品4-甲基甲基卡西酮、硝甲西泮成分毒品咖啡包 4包 驗前總毛重31.93公克（包裝總重4.44公克），驗前總淨重27.49公克，推估驗前總純質淨重約0.82公克（另案扣押） 2 含第三級毒品4-甲基甲基卡西酮、硝甲西泮成分毒品咖啡包 6包 驗前總毛重47.53公克（包裝總重6.66公克），驗前總淨重40.87公克，推估驗前總純質淨重約0.81公克，併同難以完全析離之包裝袋6只。  3 蘋果廠牌IPHONE 7型行動電話 1具 含門號0000000000號SIM卡1枚。